【裁判字號】    97,消債更,168
【裁判日期】    970912
【裁判案由】    更生事件
【裁判全文】
臺灣臺南地方法院民事裁定           97年度消債更字第168號
聲  請  人
即  債務人  甲○○
上列當事人因消費者債務清理事件聲請聲請更生，本院裁定如下
：
    主  文
聲請駁回。
聲請費用由聲請人負擔。
    理  由
一、按債務人與金融機構協商成立者，不得聲請更生或清算，但
    因不可歸責於己之事由，致履行顯有重大困難者，不在此限
    ；本條例施行前，債務人依金融主管機關協調成立之中華民
    國銀行公會會員辦理消費金融案件無擔保債務協商機制與金
    融機構成立之協商，準用前項之規定，消費者債務清理條例
    （下稱本條例）第151條第5項、第6項定有明文。又按聲請
    更生或清算不合程式或不備其他要件者，法院應以裁定駁回
    之，但其情形可以補正者，法院應定期間先命補正，本條例
    第8條亦有明定。
二、本件聲請人即債務人向本院聲請更生之意旨略為：聲請人曾
    於民國（下同）95年12月與金融機構成立協商，每月須還款
    新台幣（下同）11,986元，惟因聲請人之月收入僅有38,000
    元，聲請人每月必要支出34,455元，另其任職之公司在97年
    元旦開始實行月薪制，而致月收入平均為25,000元，以致清
    償協商月付額後僅餘13,014元，還需支應自己及扶養親屬日
    常生活中的必要開銷，以致入不敷出情況致無法繼續履行原
    協商條件云云。
三、惟查：
（一）按依債務人與金融機構協商成立者，除非因不可歸責於己
      之事由，致履行顯有重大困難，否則不得聲請更生或清算
      ，本條例第151條第5項規定意旨甚明。是債務清償方案成
      立後，固由債務人按其條件履行，惟需於其後發生情事變
      更，在清償期間收入或收益不如預期，致該方案履行困難
      甚或履行不能，因不可歸責於己，始能聲請更生或清算。
      此項規定旨在避免債務人任意毀諾已成立之協商，濫用更
      生或清算之裁判上債務清理程序，蓋以債務清償方案係經
      當事人行使程序選擇權所為之債務清理契約，債務人應受
      該成立之協議所拘束。債務人既已與金融機構協商成立，
      如認該協商方案履行有其他不適當情形，自仍應再循協商
      途徑謀求解決。又苟債務人前經協商時，其收入情況與聲
      請更生時未有不同，則無情事變更，亦無重大履行困難可
      言，自與上揭本條例第151條第5項規定意旨不符。
（二）經查本件聲請人於97年5月2日聲請狀內陳稱每月收入約為
      38,000元，惟於97年5月17日之補正狀卻陳稱目前之月收入
      為25,000元云云；聲請人短短十五日，前後陳稱之每月收
      入差異甚大，聲請人有無據實說明其收入狀況，已屬可疑
      。經本院向聲請人任職之弘業工業有限公司函查聲請人每
      月自該公司領取之薪資（含各項獎金及津貼）金額，經該
      公司於 97年6月30日以陳報狀檢附聲請人之薪資明細表函
      覆本院，依上開薪資明細表，核算結果：聲請人自96年7
      月起至96年12月止之薪資共為342,911元（扣除勞保費、
      健保費及其他扣款後，實發金額為334,036元），則聲請
      人96年7月至12月每月平均收入約為57,152元（扣除勞保
      費、健保費及其他扣款後，每月平均實領為55,673元）；
      另聲請人自97年1月起至97年5月止之薪資共為274,413元
      （扣除勞保費、健保費及其他扣款後，實發金額為270,21
      8 元），則聲請人97年1月至5月每月平均收入約為54,883
      元（扣除勞保費、健保費及其他扣款後，每月平均實領亦
      達54,044元），並非聲請人陳報其每月收入僅為38,000元
      或25,000元，是聲請人並未真實陳報其每月收入情形，且
      故意隱匿其薪資結構中有關各項獎金部分，已違真實陳報
      之義務。況比較聲請人96、97年度收入情形，其97年度平
      均每月收入金額並無較96年度平均每月收入減少之情形；
      且其96年度、97年度平均每月實領之所得亦高達分別55,6
      73元、54,044元，顯非聲請人所稱其每月收入為38,000元
      ，聲請人未據實陳報其收入情形，已可認定。
（三）聲請人另稱其曾於本條例施行前，與各債權銀行就無擔保
      債務成立協商，聲請人每月必須還款11,986元，然因聲請
      人每月必須支出34,455元（包括聲請人每月家計14,000元
      、保險費9,991元、勞健保費464元、扶養聲請人之父母蕭
      石生、蕭林秋涼10,000元），原方案之條件過苛，該債務
      協商係因不可歸責於聲請人事由，致履行顯有重大困難之
      情事等情云云。惟查：
      (1)依聲請人聲請狀所附之戶籍謄本可知，聲請人尚有兄弟
        蕭民雅、蕭民典（皆已成年）等共同扶養義務人，且皆
        與父母同住，並非不能分擔扶養費用。又依行政院主計
        處公告之97年度臺灣省低收入戶最低生活費用，臺灣省
        平均每人每月最低生活費為9,829元，聲請人扶養父母
        之支出應以每月9,829元計算，聲請人之父母二人每月
        扶養費用應為19,658元，聲請人應負擔之部分為三分之
        一，即聲請人扶養父母之支出費用每月應為6,552元。
      (2)次查，聲請人所主張之非健康保險費之支出9,991元，
        依其所提出之中國人壽、國華人壽保險股份有限公司保
        單，係屬醫療險及終身壽險，此均係全民健康保險以外
        之保險契約，於聲請人負債而無法清償之情形，此保險
        費之支出既非為維持聲請人生存之必要費用，難認係屬
        聲請人必要之支出。且中國人壽保單（保單號碼：Ｚ000
        0000000）之契約始期為95年12月4日、國華人壽保單（
        保單號碼：ER000935）契約之始期為95年12月5日，聲
        請人於95年12月28日與最大債權銀行台北富邦銀行成立
        債務協商，何以聲請人已處於負債而無法清償之情形，
        卻又在協商前二十幾日又與保險公司訂立終身壽險之保
        險契約，聲請人有無據其收入情形以控制其支出，已屬
        可疑；又另一國華人壽保單（保單號碼：J0000000）契
        約始期雖係87年2月28日，然聲請人既已負債無法清償
        ，衡情聲請人亦應終止此非必要之保險契約，減少支出
        以利債務清償，故此部分保險費之支出，亦非可採。是
        以，聲請人所主張每月保險費9,991元之支出，並非維
        持聲請人生活所必要之費用，應可認定。
      (3)聲請人另稱其每月生活家計需花費14,000元云云，惟依
        行政院主計處公告之97年度臺灣省低收入戶最低生活費
        用，臺灣省平均每人每月最低生活費為9,829元，應認
        以此9,829元為聲請人每月之生活費用，聲請人主張超
        越此範圍部分顯不足採信。以聲請人97年1月至5月每月
        平均收入約為54,883元，扣除勞保費、健保費及其他扣
        款後，每月平均實領為54,044元計算，縱然扣除其所主
        張之每月扶養其父母之6,552元及其個人每月之生活費
        用9,829元後，每月尚有37,663元之結餘足以償還與債
        權人協商之還款金額11,986元，並無聲請人所稱原方案
        條件過苛，已經超越聲請人能力，致無法繼續履行原協
        商內容之情形。
（四）綜上所述，聲請人每個月之收入實足以繼續履行清償前開
      協商金額11,986元，並無困難，聲請人之所以未履行其在
      95年度與債權人銀行所達成一致性協商每月所應清償之金
      額，係可歸責於聲請人個人之事由所致，而此事實，聲請
      人亦無從補正，則依首揭條文之意旨，本件更生之聲請即
      不符合上開條文之規定，應予駁回，爰裁定如主文。
中    華    民    國    97    年    9     月    12    日
              民事第一庭    法      官  翁金緞
上為正本係照原本作成
如不服本裁定，應於裁定送達後10日內，以書狀向本院提出抗告
，並繳納抗告費新臺幣1千元
中    華    民    國    97    年    9     月    12    日
                            書  記  官  彭建山


司法院資訊處製作；財團法人民間司法改革基金會備份。
